臺灣高等法院刑事判決　　　　　　　　　　　　　九十一年度交上易字第二二一號
　　上　訴　人　臺灣臺北地方法院檢察署檢察官
　　被　　　告　甲○○
右上訴人因被告過失傷害案件，不服臺灣臺北地方法院九十年度交易字第四九號，中
華民國九十一年五月二十四日第一審判決（起訴案號：臺灣臺北地方法院檢察署八十
九年度偵字第一九三七二號）提起上訴，本院判決如左：
    主  文
原判決撤銷。
甲○○從事業務之人，因業務上之過失傷害人，處有期徒刑月，如易科罰金，以參
佰元折算壹日。
    事  實
一、甲○○係臺北客運股份有限公司（下稱臺北客運公司）所僱用之營業大客車司機
    ，平日以駕駛臺北客運公司之營業大客車載運乘客為業，為從事駕駛業務之人，
    於民國八十九年六月十七日晚上，駕駛車牌號碼ＦＥ─三○九號臺北客運公司營
    業大客車，沿臺北市○○路○段由西往東方向行駛，迨於同日晚上九時二十分許
    ，行經該路段一二四號前，明知汽車行駛時，駕駛人應注意車前狀況，並隨時採
取必要之安全措施，而依當時情形天候係陰、夜間有照明、視距良好，路況係濕
    潤、無缺陷、無障礙物之柏油路面又無不能注意之情事，竟疏未注意其所駕駛之
    之營業大客車前方適有酒後之行人乙○○、丙○○二人亦未注意左右有無來車，
    貿然由南向北穿越臺北市○○路○段，甲○○猶貿然向前行駛，致其所駕駛之營
    業大客車左前車頭撞及乙○○、丙○○，乙○○因而受有右肘脫臼性骨折、右上
    背（起訴書誤載為右上臂）挫傷、開放性骨折、左大腿挫傷之傷害，丙○○則受
    有頭部外傷併前額撕裂傷、顏面數處擦傷、右手掌及左前臂多處擦傷、頭皮壞死
    之傷害。甲○○於肇事後，在未被有偵查犯罪職權之公務員知悉前，不逃避接受
    裁判，停留現場，在警方據報前往現場處理時，即當場承認為肇事人，因而接受
    裁判。
二、案經甲○○自首及被害人乙○○、丙○○訴由臺灣臺北地方法院檢察署檢察官偵
    查起訴。
    理  由
一、右揭犯罪事實，迭據被告甲○○於偵查、原審及本院訊問時坦承不諱，被告於警
    員製作交通事故談話紀錄表時供稱：八十九年六月十七日二十一時二十分，伊駕
    駛車牌號碼ＦＥ─三○九號營業大客車沿臺北市○○路○段西向東車道行駛至肇
  事地點，伊車因先前靠站上下乘客後，便起步往前行駛，當時伊向左右方察看有
    無其他車輛，並未注意前方有無車輛或行人，致未發現危害狀況，嗣突然聽到碰
    一聲，伊便停下車來，告訴人乙○○、丙○○二人已在伊車左前側車身的地方，
    並向伊說伊車撞到他們，伊當時行車速度為時速三十公里等語；於檢察官訊問時
    供稱：本件事故發生雙方都有錯等語；於原審訊問時供稱：起訴書中所載之犯罪
    事實實在，時間、地點、人物都沒有錯誤，對告訴人乙○○、丙○○之診斷證明
    書所載之傷勢亦沒有意見，事故當時是晚上九點多，沒有下雨，伊當時沒有注意
    ，是伊行車不小心撞到告訴人乙○○、丙○○，而告訴人乙○○、丙○○二人有
    可能要過馬路，為了閃避前面車子往後退，才被伊車撞到，雙方都有過失等語；
    於本院九十一年七月二十二日訊問時供稱：肇事當時伊只注意車旁邊有沒有人，
    沒有注意到車前狀況而肇事等語；於本院審判時供稱：當時伊剛從站牌駛離，因
    沒有注意而發生本件車禍，但告訴人也有過失等語，核與告訴人乙○○、丙○○
    指訴之情節相符，並有道路交通事故調查報告表、交通事故談話紀錄表、交通警
    察大隊道路交通事故補充資料表、臺北市政府警察局交通警察大隊交通事故分析
    研判表附卷可稽。按汽車行駛時，駕駛人應注意車前狀況，並隨時採取必要之安
    全措施，道路交通安全規則第九十四條第三項定有明文。依前開道路交通事故調
    查報告表所載當日天候係陰、夜間有照明、視距良好，路況係濕潤、無缺陷、無
    障礙物之柏油路面，被告無不能注意之情事，詎被告竟疏未注意上揭規定而肇禍
    ，其應負過失罪責甚明，此臺北市政府警察局交通警察大隊交通事故分析研判亦
    同此意見。另按行人在未設有行人穿越道亦非禁止穿越之路段穿越道路時，應注
    意左右無來車時，始可小心迅速穿越，道路交通安全規則第一百三十四條第五款
    定有明文，本件告訴人乙○○、丙○○穿越道路時疏未注意左右有無來車，貿然
    穿越道路，雖亦與有過失，惟此亦無法解免被告過失之責。而本件車禍致使告訴
    人乙○○受有右肘脫臼性骨折、右上背挫傷、開放性骨折、左大腿挫傷之傷害，
    丙○○則受有頭部外傷併前額撕裂傷、顏面數處擦傷、右手掌及左前臂多處擦傷
    、頭皮壞死之傷害，有同仁醫院出具之乙○○診斷證明書、臺北市立萬芳醫院出
    具之丙○○診斷證明書、馬偕紀念醫院並出具之丙○○診斷證明書附卷可憑，是
    被告之過失行為與告訴人乙○○、丙○○所受之傷害間，顯有相當因果關係。綜
    上，足認被告自白與事實相符，本件罪證明確，被告犯行洵堪認定。
二、查被告甲○○以駕駛營業大客車為業，為從事駕駛業務之人。核被告所為，係犯
    刑法第二百八十四條第二項前段業務過失傷害罪。被告一過失行為，致告訴人乙○○、丙○○二人受有前開傷害，係一行為觸犯數相同罪名之同種想像競合，應
    依刑法第五十五條之規定，從一情節較重之業務過失傷害告訴人丙○○部分處斷
    。又被告於肇事後，在前述犯行未為有偵查犯罪職權之公務員知悉前，停留現場
    ，在警方據報前往現場處理時，即當場承認為肇事人，因而接受裁判，有臺北市
    政府警察局文山第一分局交通分隊八十九年六月十七日出具之自首調查表在卷可
    稽，已符合刑法第六十二條前段有關自首之規定，應依法減輕其刑。又被告犯罪
    後，刑法第四十一條已於九十年一月十日修正，並於同年一月十二日生效，該條
    第一項前段規定，犯最重本刑五年以下有期徒刑之罪，而受六個月以下有期徒刑
    或拘役之宣告，因身體、教育、職業、家庭或其他正當事由，以執行顯有困難者
    ，得以一元（銀元）以上三元（銀元）以下折算一日，易科罰金，經比較新舊法
    之結果，新法並無不利於被告之情形，依刑法第二條第一項前段之規定，自應適
    用新法，
三、原審認被告罪證明確，予以論罪科刑，固非無見。惟查(一)道路交通管理處罰條例
    第八十六條第二項規定，汽車駕駛人，在快車道依規定駕車行駛，因行人或慢車
    不依規定，擅自進入快車道，而致人受傷或死亡，依法應負刑事責任者，減輕其
    刑。所謂「依規定駕車行駛」，係指已遵守汽車行駛之交通法令之規定而言。又
    道路交通安全規則第九十四條第三項規定，汽車行駛時，駕駛人應注意車前狀況
    及兩車併行之間隔，並隨時採取必要之安全措施。可見「注意車前狀況……，並
    隨時採取必要之安全措施」，為汽車駕駛人駕駛車輛時所應遵守之規定。本件被
    告疏未注意車前狀況及未隨時採取必要之安全措施，違反道路交通安全規則第九
    十四條第三項之規定，因認其於本件車禍之發生為有過失，被告在快車道未依規
    定駕車行駛，揆諸上開說明，被告所為不符合道路交通管理處罰條例第八十六條
    第二項減輕其刑之規定，原判決依道路交通管理處罰條例第八十六條第二項規定
    ，減輕其刑，尚有未當。(二)被告一過失行為，致告訴人乙○○、丙○○二人受有
    前開傷害，係一行為觸犯數相同罪名之同種想像競合，原判決未依刑法第五十五
    條之規定從一重處斷，亦有未洽。檢察官上訴意旨認原判決援引道路交通管理處
    罰條例第八十六條第二項規定，減輕被告刑責，尚嫌無據，且量刑過輕，而指摘
    原判決不當，為有理由，應由本院將原判決撤銷改判。爰審酌被告之過失程度、
    告訴人穿越道路未注意左右有無來車，就本件交通事故發生與有過失，被告過失
    行為對告訴人所生損害及被告犯罪後尚能坦承犯行為，惟迄今尚未與告訴人達成
    民事和解，賠償告訴人損失等一切情狀，量處如主文第二項所示之刑，並諭知易
    科罰金之折算標準，以資懲儆。
據上論斷，應依刑事訴訟法第三百六十九條第一項前段、第三百六十四條、第二百九
十九條第一項前段，刑法第二百八十四條第二項前段、第五十五條、第六十二條前段
、第二條第一項前段、第四十一條第一項前段，罰金罰鍰提高標準條例第一條前段、
第二條，判決如主文。
本案經檢察官劉斐玲到庭執行職務。
中      華      民      國    九十一    年      八      月    二十八    日
                              臺灣高等法院刑事第十五庭
  審判長法  官  房  阿  生
                                        法  官  蔡  光  治
                                        法  官  雷  元  結
右正本證明與原本無異。
不得上訴。
                                        書記官  黃  德  煌
中      華      民      國    九十一    年      八      月    二十八    日
附錄：本判決論罪科刑法條全文
刑法第二百八十四條
因過失傷害人者，處六月以下有期徒刑，拘役或五百元以下罰金。致重傷者，處一年
以下有期徒刑，拘役或五百元以下罰金。
從事業務之人，因業務上之過失傷害人者，處一年以下有期徒刑、拘役或一千元以
下罰金。致重傷者，處三年以下有期徒刑，拘役或二千元以下罰金。
